【裁判字號】    92,重上更(四),5
【裁判日期】    920411
【裁判案由】    背信等
【裁判全文】
臺灣高等法院刑事判決                          九十二年度重上更(四)字第五號
    上  訴  人  臺灣新竹地方法院檢察署檢察官
    上  訴  人
    即  被  告  庚○○
                己○○
    共      同
    選任辯護人  陳俊傑律師
右上訴人因被告等背信等案件，不服臺灣新竹地方法院八十二年度訴字第八一三號，
中華民國八十三年三月三十一日第一審判決（起訴案號：臺灣新竹地方法院檢察署八
十二年度偵字第四九三四號、八十二年度偵續字第○○七號）提起上訴，判決後，經
最高法院第四次發回更審，本院判決如左：
    主  文
原判決關於庚○○、己○○部分撤銷。
庚○○、己○○被訴違反公司法部分免訴，其餘部分無罪。
    理  由
一、公訴意旨略以：
（一）被告庚○○係臺中縣大甲鎮○○路○段六十一號大上加油站股份有限公司（下
      稱大上公司）及臺中縣大甲鎮○○路○段一之二號甲上加油站股份有限公司（
      下稱甲上公司）董事長，被告己○○則係大上及甲上公司董事，均係為上開公
      司全體股東處理事務之人，明知公司資金不得貸與股東或其他個人，竟違反上
      開規定，自民國七十九年初起任意在上開二公司帳冊上設置「內部往來」科目
      （未以借貸科目立帳），挪用資金貸與被告己○○個人使用，迄七十九年七月
      三十一日上開二公司之資產負債表顯示分別挪用新台幣（下同）四十萬七千元
      、四百五十六萬零六百元，致生損害於該二公司股東之財務利益，因認被告二
      人此部分涉有刑法第三百四十二條背信罪嫌（另涉有違反公司法第十五條第二
      項之規定，應依同法第三項論處，公訴人漏未引用法條）。
（二）被告庚○○又意圖為自己不法之利益，自七十九年初起，即向股東即告訴人戊○○佯稱：該二公司股東均同意出售公司資產而第三人出價不高，如依股東所
      持股數分配變價款項，恐告訴人所分配之金額不會超過一千萬元，其願先高價
      蒐購，待土地建物等出售後如所得款項過二億一千五百萬元時，再將利潤補足
      給告訴人等語，迄七十九年九月二日被告庚○○及股東丁○○（業經判決無罪
      確定）二人一再勸誘告訴人，告訴人遂於同日二十三時許，在上揭公司內出具
      該二公司之股權讓渡同意書與被告庚○○。被告庚○○取得該股權讓渡同意書
      後，為求變賣公司資產圖利，與被告己○○、丁○○、丙○○（亦經判決無罪
      確定）同謀，欲解散上揭兩公司以達變賣公司資產目的，而由丁○○執筆先偽
      造上開二公司之七十九年九月二日之股東臨時會議紀錄，載明作成出售上揭二
      公司資產及讓渡經營權情事，並由丁○○以紀錄名義具名，但由丙○○重謄上
      揭偽造會議內容，並於七十九年九月四日即將上開二公司資產處分。嗣再由丙○○執筆偽造上開二公司七十九年十二月五日之股東臨時會決議錄，載明該二
      公司因業務關係擬予解散並選任被告庚○○為清算人，辦理清算事項並由被告
      己○○具名記錄，再由丙○○持該偽造之解散決議記錄，於七十九年十二月間
      向臺灣省政府建設廳辦理解散登記，且未經告訴人同意，私簽告訴人姓名及蓋
      用告訴人私章於上開二公司解散登記申請書上，致生損害於政府工商管理之正
      確性及股東告訴人之權利，因認被告二人此部分涉有刑法第二百十六條、第二
      百十條、第二百十四條、第二百十七條一項及第三百三十九條第二項罪嫌。
二、免訴部分：
（一）有關右揭（一）大上公司、甲上公司以「內部往來」名義，將公司資金貸與被
      告己○○週轉使用之事實，業據被告被告庚○○、己○○供承不諱，復據證人
      即大上公司會計甲○○（見本院上訴卷第一三九頁至第一四○頁）及甲上公司
      會計乙○○（見本院上訴卷第一○○頁正、反面、本院上更(二)卷第八九至九十
      頁）結證屬實，並有其二人製作之資產負債表及試算表在卷可參（見偵續一卷
      第十二頁、原審卷第一三三頁至第一四五頁）。而被告己○○借用之資金，經
      核對上開資產負債表並參諸前述證詞，自七十八年四月間起，大上公司至七十
      九年六月三十日止，共貸與新台幣（下同）四十萬七千元；甲上公司至七十九
      年九月三十日止，共貸與四百九十六萬零六百元，其後即未再融資。是其二人
      有將公司資金貸與被告己○○個人之行為至為明確。
（二）依被告二人所為，係違反七十九年十一月十日修正前公司法第十五條第二項之
      規定，依應同法第三項論處。是時前開條文規定：「公司不得經營登記範圍以
      外之業務。公司之資金，不得貸與股東或其他個人。公司負責人違反前二項規
      定時，各科二萬元以下罰金，並賠償公司因此所受之損害」。嗣七十九年十一
      月十日修正為：「公司不得經營登記範圍以外之業務。公司之資金，除因公司
      間業務交易行為有融通資金之必要者外，不得貸與股東或任何他人。公司負責
      人違反前二項規定時，各處一年以下有期徒刑、拘役或併科五萬元以下罰金，
      並賠償公司因此所受之損害」。八十六年六月二十五日又修正為；「公司不得
      經營登記範圍以外之業務。公司之資金，除因公司間業務交易行為有融通資金
      之必要者外，不得貸與股東或任何他人。公司負責人違反前二項規定時，各處
      一年以下有期徒刑、拘役或科或併科新臺幣十五萬元以下罰金，並賠償公司因
      此所受之損害」。迨九十年十一月十二日復修正為：「公司之資金，除有左列
      各款情形外，不得貸與股東或任何他人：一、公司間或與行號間有業務往來者
      。二、公司間或與行號間有短期融通資金之必要者。融資金額不得超過貸與企
      業淨值的百分之四十。公司負責人違反前項規定時，應與借用人連帶負返還責
      任；如公司受有損害者，亦應由其負損害賠償責任」，亦即現時已廢止上開刑
      罰之規定。
（三）按刑事訴訟法第三百零二條第四款規定：「案件有左列情形之一者，應諭知免
      訴之判決：：：：四、犯罪後之法律已廢止其刑罰者」。被告庚○○、己○○
      二人於本件行為後，法律既已廢止其刑罰之規定，而上開所為復不能證明另犯
      刑法第三百四十二條之背信罪（詳見後述），則此部分自應為免訴之諭知（亦
      無刑法第二條第一項比較新舊法適用之問題，參最高法院九十一年度台上字第
      三四三四、六二三七號判決意旨）。
（四）被告二人上開所為，起訴書雖未引用前揭公司法之規定。惟本案告訴人於八十
      年六月二十八日提出告訴，並質疑被告二人對於剩餘財產之分配，嗣案經不起
      訴處分而再議發回後，復於八十一年七月三十一日提出調查證據聲請狀，請求
      釐清內部往來挪用公司資金之事實（見八十年度偵續一字第一○二號偵查卷第
      九八頁正、反面），並提出資產負債表供參（見偵續一偵查卷第一○一、一○
      五頁）。公訴人經偵查後，亦於起訴書之犯罪事實記載：「明知公司資金不得
      貸與股東或其他個人：：：竟挪用公司資金與被告己○○個人使用」，則上開
      事實自業經告訴人合法追訴，公訴人並已就該事實起訴，不過漏未引述法條而
      已，是此部分事實自應予以審究，併此說明。
三、無罪部分：
（一）訊據被告庚○○、己○○均堅決否認有何右揭背信、偽造文書及詐欺等犯行，
      辯稱：被告己○○雖積欠二公司款項，但於公司解散結算時已計算扣除，並無
      為自己不法利益之背信行為。又七十九年九月二日，公司確有召開股東臨時會
      ，討論公司資產出售、解散及部分股東股權轉讓事宜，告訴人有參加開會，各
      股東均同意出售公司資產及解散公司，告訴人當場並出具股權讓渡同意書，將
      其持有股數轉讓給被告庚○○，事後告訴人因誤認其分配之金額較少，始拒絕
      於會議記錄上簽名。事實上公司資產之結算，告訴人猶以榮勝工業股份有限公
      司（下稱榮勝公司）便條紙親筆載明結算原則，各股東亦均是認結算分配結果
      。另告訴人明知公司解散之事，而公司辦理解散登記，係依股東決議授權丙○○負責，丙○○方持告訴人之印章蓋於解散登記申請書上等語。
（二）查大上及甲上公司於七十九年九月四日將該二公司資產出售嘉安加油站有限公
      司（下稱嘉安公司），金額為二億一千五百萬元，有不動產買賣契約書在卷可
      稽（見四○三七號偵查卷第一五八至一五九頁）。而於簽訂上開買賣契約前，
      該二公司於七十九年九月二日召開股東臨時會，並依被告庚○○先前與嘉安公
      司議定之買賣價格為據，研商出售資產後股東如何分配之問題，經作成股東分
      配款計算一覽表（見偵續二卷第一○○頁、本院重上更(三)卷第八七頁），分配
      計算之方法為：以上開二億一千五百萬元，扣除股東實際出資額一億五千萬元
      、預估之土地增值稅七百萬元及公司向股東購買六塊厝土地款一千五百萬元後
      ，剩餘四千三百萬元，另全體股東認可之七十九年營運盈餘一千一百九十萬元
      ，合計五千四百九十萬元作為股東盈餘分配之計算標準，再加上各股東原出資
      之股金數額，各股東結算分配款依序為丁○○六百八十三萬元、王麗雪八百十
      九萬六千元、楊月霞一千零二十四萬五千元、楊鑾仔二千零四十九萬元、庚○○及己○○各六千九百三十二萬四千五百元，告訴人原登記股份三百股，結算
      時僅餘一百四十二股，應得九百六十九萬八千六百元。告訴人並親自以榮勝公
      司便條紙書立結算原則在卷可憑（見偵續二卷第九六頁、本院重上更(三)卷第八
      六頁）。然告訴人認上開分配款過少，幾經折衝，初以一千零三十萬元達成協
      議，並由告訴人在股權讓渡同意書上親自書寫「同意以新台幣壹仟參拾萬元出
      售」，然告訴人旋又反悔，再經協調結果，告訴人同意以一千零八十萬元出售
      股權並在上開讓渡同意書上將金額更改為「壹仟捌拾萬元」，亦有告訴人書立
      之股權讓渡同意書附卷足憑（見偵續三卷第六六頁、本院重上更(三)卷第八八頁
      ）。復參證人丁○○證稱：九月二日告訴人有來開會，即其本身之讓渡書，亦
      係由告訴人幫其代寫（見偵續一卷第四十頁），亦有丁○○名義股權讓渡同意
      書在卷可參（見本院重上更(三)卷第八九頁），可見告訴人確知公司資產出售及
      結算事宜，並同意股權讓渡。且告訴人事後已收到讓渡款八百萬元，並曾以存
      證信函請求被告庚○○支付尾款，有收據及該存證信函足稽（見本院重上更(三)
      卷第八八頁反面、第九十、九四頁），益見告訴人對上開決議解散公司、結算
      分配取回應得股款等情，不但參與其間之協調程序，並同意最後之結論領取一
      千零八十萬元之分配款，且已領走大部分款項。
（三）雖上開股東分配款計算一覽表所據以分配之公司營運盈餘一千一百九十萬元，
      依大上公司七十九年十月三十一日資產負債表記載本期損益為一百八十二萬七
      千一百六十元（見本院重上更(三)卷第七七頁），甲上公司同期資產負債表記載
      累積盈餘一千零五十五萬一千零九十三元，本期損益二百五十九萬四千八百五
      十六元，總合計一千四百九十七萬三千一百零九元，已超過前述據為股東分配
      基準之二公司營運盈餘一千一百九十萬元，告訴人因而質疑被告二人未據實分
      配而藉謀不法利益云云。然前開股東結算分配時間係七十九年九月二日，同年
      九月及十月份資產負責表顯尚未計算製作，被告並稱當時八月份之資產負債表
      亦未及統計，故以同年七月三十一日之資產負債情形加以概算（見本院重上更
      (四)卷第一一六、一七五頁）。觀諸七十九年七月三十一日之資產負債表，大上
      公司之公積及盈餘為八十三萬四千五百二十五元（見本院上更(二)卷第三三頁）
      ，甲上公司之累積盈餘為一千零五十五萬一千零九十三元（見本院上更(二)卷第
      三四頁），兩者合計一千一百三十八萬五千六百十八元，少於前述分配基準之
      一千一百九十萬元，即或加上甲上公司本期損益一百十五萬七千六百四十五元
      ，總合計為一千二百五十四萬三千二百六十三元，較一千一百九十萬元多出約
      六十四萬元，差距亦不多。復參該股東分配款計算一覽表下方註記：「應扣：
      增值稅開立發票加值營業稅百分之五清算時營利事業所得稅員工解雇
      準備金與其他費用」（見本院重上更(三)卷第八五頁），可見被告庚○○所辯
      上開一千一百九十萬元係以盈利與其他應收、應付費用概算結清，亦即結清之
      後公司到底還有多少盈餘或支出，均與其他股東無關，全由其自行承擔，而以
      前述七十九年七月三十一日資產負債表為參據加減計算出股東認可之結果（見
      本院重上更(四)卷第一一六頁），實屬可信。另對照大上公司七十九年八月三十
      一日之資產負債表，公積及盈餘為七十七萬五千六百七十元，較七月份更少（
      見本院上更(二)卷第一二七頁），甲上公司七十九年八月三十一日之資產負債表
      ，累積盈餘並未變動，本期損益為一百九十七萬一千一百三十四元（見本院上
      更(二)卷第一四三頁），約增加八十萬元，亦即互有增減之情形，益知其間並非
      有何重大且可預見之利益非被告庚○○蓄意以此方式謀取不可。為便於結清股
      東分配款，避免因公司財務清算而延宕，採取上開概算方式確認分配款項亦合
      於情理，此由事後除告訴人外各股東均在「甲上、大上加油站各股東分配明細
      表」上簽名蓋章表示「股東分配絕無異議」（見偵續二卷第九九頁、本院重上
      更(三)卷第八七頁），並於八十年一月十六日簽立切結書是認「所讓渡之股權一
      切結清」（見本院上更(二)卷第一○四至一○八頁）益明。至告訴人另指上開股
      東分配款計算一覽表對於股東實際出資額之計算不符實情，且就土地增值稅重
      複扣除云云。然被告庚○○稱：登記三千萬股，實收一億五千萬元（見本院重
      上更(四)卷第一一○頁），依照二公司登記之股份（見偵卷第四二頁正、反面）
      及前揭股東分配款計算一覽表以觀，每股係以五萬元計算，適相符合。且告訴
      人稱其出資一千三百五十萬元（見本院重上更(四)卷第六八頁），登記三百股，
      參以被告庚○○供述：告訴人有退股，另有部分股份由其自己認購，均登記在
      告訴人名下（見本院重上更(四)卷第六九頁），則以每股五萬元計算亦屬相當。
      又土地增值稅雖計算在與嘉安公司之出售價款中，惟依契約第六條約定應由賣
      方負擔（見本院重上更(三)卷第八三頁反面），自應於股東分配剩餘財產時扣除
      ，而概算之七百萬元為一整數，實際扣除若干既經股東確認由被告庚○○於與
      股東結清後多退少補，於上開一覽表下方再行註記扣除，亦無重複扣除可言。
      另告訴人請求將該二公司簿冊等送請鑑定，徵諸業經各股東結算確認之事實，
      亦無其他重大損益變動情形，就本案之認定以言，核無鑑定之必要。
（四）而被告己○○向大上、甲上二公司以「內部往來」名義借用之前述款項，經對
      照卷附該二公司之資產負債表，係記載在公司之「流動資產」項下，亦即上開
      債權仍作為公司解散時分配之資產。而各股東於七十九年九月二日分配時，將
      公司之資產、負債及出售嘉安公司後解散清算事宜作一概算了結，剩餘應收應
      付款項即由被告庚○○承擔，而上開被告己○○借貸之情形既未經被告庚○○
      隱慝不彰，則是否計算借貸利息一事依理亦當經概算時所慮及。至被告庚○○
      、己○○對於前揭借款如何返還及利息如何給付一事，雖被告庚○○稱：利息
      以百分之十二計算，欠款已經還清，是陸陸續續還的，最後一筆是公司結束時
      還的（見本院上訴卷第八九、九十頁、本院上更(二)卷第一二頁反面），與被告
      己○○所稱：是公司賣掉以後，用抵帳之方式來還公司（見本院上更(二)卷第十
      二頁），並不相同。然徵諸前開股東分配款計算一覽表，被告己○○依出資比
      例可分配款為六千九百三十二萬四千五百元（見本院重上更(三)卷第八五頁），
      則於計算分配款之後扣除前述借貸金額甚至利息亦屬合理，被告庚○○嗣於本
      院亦稱；於最後被告己○○領股東分配款時有再與其交互計算（見本院重上更
      (四)卷第一二八頁）。且不問被告己○○究竟如何清償，上開概算結果既已將被
      告己○○之借貸事項列為資產計算分配，並經各股東確認在案，實難認被告二
      人就此借貸部分有何私自挪用損害公司或股東利益情事。另證人即甲上公司會
      計乙○○稱；被告己○○借貸並未約定利息，亦不知有無還錢（見本院上更(二)
      卷第八九頁、本院重上更(四)卷第一○八頁），參以資產負債表上確無利息及還
      款之記載，是於上開概算時僅係於資產分配作為帳面數字上計算，該時實際金
      額縱未入帳，但帳面上既已載明，自不影響各股東分配之權益。
（五）至有關公訴人認被告庚○○、己○○涉有偽造文書及詐欺之犯行部分，無非係
      以告訴人戊○○之指訴，並大上及甲上加油站公司七十九年九月二日及七十九
      年十二月五日股東臨時會議記錄及申請解散登記有關文件影本論據。然查：
    １告訴人為大上公司及甲上公司之股東，於七十九年九月二日將其所有之大上及
      甲上公司股權以一千零八十萬元出售等情，已如前述，而大上及甲上公司股東
      於七十九年九月二日所召開之股東臨時會中已同意出售公司資產及公司解散，
      復據證人即該公司職員吳春成證明：其非公司股東，但曾參加過公司股東會一
      次，該次有其本人、戊○○、庚○○、丁○○、陳炳煌、楊溪等人在場，且係
      討論轉讓之事，並有關於轉讓金額之決議（見第四○三七號偵查卷第一三六頁
      反面至第一三七頁）。證人丁○○亦陳稱：「他（指戊○○）在現場很久，其
      中我的讓渡同意書還是他幫我寫的」（見偵續一卷第四十、四一頁）、「（何
      人參加？）陳炳煌、楊溪、我、被告庚○○、戊○○」（見第四○三七號偵查
      卷第八七頁反面）、「是告訴人幫我寫（股權讓渡書），由我本人簽名」等情
      （見原審卷第七四頁），與證人吳春成所述出席之人悉相符合，復有該日股東
      臨時會會議記錄（見第四○三七號偵查卷第四十頁、本院重上更(三)卷第九六頁
      ）及告訴人出具之股權讓渡同意書；丁○○之股權讓渡同意書在卷可參。另證
      人王麗雪當日係委由其配偶陳炳煌出席，楊鑾仔及楊月霞係委由楊溪出席，亦
      據其等供明在卷（見偵續一卷第五七頁反面、第四○三七號偵查卷第八六頁正
      、反面），並經證人王麗雪陳稱：「有決議賣資產及解散，因我先生（即陳炳
      煌）在公司上班，擔任站長，所以有關開會之事我委託他出席，他回家錢有拿
      給我，並且也有告訴我開會解散及賣資產之事」（見第四○三七號偵查卷第九
      十頁、偵續一卷第五七頁反面），證人楊鑾仔供稱：「（當天討論事項妳是否
      知道？）我知道要討論公司出售及解散事宜，因開會之前，亦有討論，告訴人
      一直叫著要拆夥」（見偵續一卷第八八頁反面），證人楊月霞亦證稱：「我是
      該公司之股東，公司九月召開股東會議決議解散公司」（見第四○三七號偵查
      卷第八六頁），則其等雖未實際出席七十九年九月二日之股東會，但亦知當日
      討論公司解散及股東分配款事宜，可見該日確有因此召開股東會。準此觀之，
      告訴人於轉讓其股份前既已參加討論股權轉讓事宜，並親筆書寫結算原則於前
      揭便條紙上，於會算分配款完畢後，並親筆立下股權讓渡同意書，自難謂被告
      等有施用詐術之行為，亦難認告訴人有陷於錯誤出讓股權之情事。而該日確有
      召開股東臨時會，並討論變賣公司資產之事宜，已詳如前述，丁○○以記錄名
      義具名，嗣後由丙○○重謄七十九年九月二日股東臨時會議記錄，自無不實，
      縱告訴人未於決議上簽名，亦不影響該決議之真實性。
    ２又偽造文書及使公務員登載不實罪，均以足生損害於公眾或他人為其成立要件
      ，此觀刑法第二百十條及第二百十六條之規定即明。又「刑法第二百十條之偽
      造私文書罪，以無制作權人而捏造他人名義制作該文書為構成要件，如行為人
      對於此種文書本有制作權，縱令其制作之內容虛偽，且涉及他人權利，除合於
      同法第二百十五條之規定，應依該條處罰外，尚難論以首開法條之罪」，有最
      高法院三十一年上字第二一二四號判例可參。再「上訴人即自訴人價賣產業與
      被告，立有買契屬實，該被告請人另寫一張持以投稅，此項另寫之契紙，其內
      容既與原契相同，則對於上訴人及公眾不致發生損害，即與偽造文書罪構成要
      件不合」，亦有最高法院二十九年上字第一一六號判例足資參酌。被告庚○○
      與同案被告丁○○雖自承：大上及甲上公司於七十九年九月二日召開股東臨時
      會後，並未於七十九年十二月五日召開股東臨時會云云，然丁○○曾供稱：「
      （戊○○有無授權她）『指丙○○』（去辦理解散登記？）應該有，當時開會
      大家這麼說，他也沒有反對」「（是委託她辦理出售還是委託她辦理解散登記
      ？）是委託她辦理解散登記」「當時大家討論時，就同意授權給丙○○辦理，
      因為並非很重要，所以沒記載，以前公司一些手續都是由她辦理」等語（見偵
      續一卷第八九頁反面、第九一頁），可見丙○○於辦理解散登記事項，已事先
      取得股東之授權。況各股東既已決議結束公司，並經結算分配盈餘後各自取回
      股本，則公司顯已名存實亡，自無不予解散或依法辦理解散登記之理，是各股
      東事前同意或授權丙○○辦理解散登記事項，殊與情理無違。而丙○○果於七
      十九年十二月五日補製股東臨時會議記錄，據以申辦公司解散登記，應無違股
      東之意思，尚難認有生何損害。
    ３雖七十九年十二月五日未召開股東臨時會，卻作成決議錄，固有不實，惟因上
      開公司於七十九年九月二日召開之股東臨時會，業經股東決議公司解散，並授
      權丙○○辦理解散登記，已如前述，觀之七十九年九月二日臨時股東會議紀錄
      記載：「已出席股東全部無異議通過，並授權董事長庚○○全權處理」（見第
      四○三七號偵查卷第四十、四一頁、本院重上更(三)卷第九六、九七頁）。則七
      十九年九月二日臨時股東會議紀錄既由丙○○謄製，且會中復決議公司解散並
      授權丙○○辦理解散登記，足見丙○○就公司解散登記事項之會議紀錄確有製
      作權，僅因漏未記載，致須「補增會議紀錄」。復對照參諸丙○○嗣於七十九
      年十二月五日股東臨時會議紀錄登載：「六、討論事項：本公司因業務關係擬
      予解散並選任庚○○為清算人辦理清算事項，提請公決案。決議：照案通過。
      」（見四○三七號偵查卷第三十、三二頁、本院重上更(三)卷第九八、九九頁）
      ，其內容與七十九年九月二日臨時股東會議就出賣資產及解散登記均決議授權
      董事長庚○○全權處理並無不符。則七十九年九月二日公司股東同意公司解散
      在先，並於同年月四日出售公司資產，隨之分配盈餘各自取回股本，實則公司
      已結束營運，實質上已解散，只是尚未辦理解散登記而已，而其申請解散登記
      所附之會議資料，乃應主管機關之要求，由丙○○權宜上補製而已，但與股東
      原先授權之意思並無不符。況公司法規定公司解散須向主管機關為解散登記，
      目的係為保障大眾，避免他人因不知公司業已解散登記而繼續與其為法律行為
      而受有損害。本件公司之解散登記，既與實際狀況並無不符（如未辦解散登記
      ，反容易讓人誤以為公司仍存續經營，而繼續與其為法律行為致受損害），當
      無致他人續為法律行為而受損害之虞，對於告訴人之股東權益及政府對公司之
      管理，亦無致生損害。
    ４至公司解散登記申請書內戊○○之印章，告訴人雖指稱未經其同意使用而有偽
      造文書之嫌，但告訴人既參與前開會議，同意公司出售資產及解散，並書立股
      權同意讓渡書及立據領取部分股款八百餘萬元，衡情似無不同意使用印章辦理
      公司解散事宜之理，所謂未同意使用印章云云，既乏佐証，自難徒因告訴人片
      面之指訴，即推定被告等有偽造文書之行為。且製作會議記錄之同案被告丙○○、丁○○被訴相同偽造文書部分亦均已判決無罪確定。
    ５另修正前公司法第一百七十二條雖規定：「臨時股東會之召集，應於十日前通
      知各股東：：：。通知及公告應載明召集事由。前項召集事由，得列臨時動議
      。但關於改選董事、監察人、變更章程或公司解散或合併之事項，應在事由中
      列舉，不得以臨時動議提出」。被告已提出七十九年九月二日上午十時召開股
      東臨時會，討論公司解散及資產出售等事宜之開會通知書（見本院上更(二)卷第
      一七九、一八○頁），告訴人雖否認收到該通知及知悉開會事由，惟其已實際
      參與該股東會，並計算股東分配款及書立股權讓渡同意書，事後復領取大部分
      股權分配款，實無事後片面否認該會議召開之理。又告訴人另提其事後與丁○○、吳春成、陳炳煌之對話譯文，指其等私下均向其承認七十九年九月二日並
      未召開股東會云云（見偵續二卷第六至二一頁），然證人丁○○、吳春成及陳
      炳煌之妻王麗雪已於本案證述如前，證人丁○○並稱：因當時惟恐告訴人對其
      不利，才如此陳述等語（見本院上訴卷第三九頁反面至第四十頁），而其等於
      本案所證復與其他事證相符，自不得徒憑告訴人所提上開錄音譯文，即認該日
      並未召開股東會。
（六）綜上所述，被告二人尚無公訴人所指此部分背信、偽造文書及詐欺犯行，此外
      復查無其他積極證據足認被告等有何此部分犯行，自屬不能證明此等此部分犯
      罪，自依應法為無罪之諭知。
四、原審未予究明，遽為被告背信部分有罪之判決，就偽造文書及詐欺部分不另為無
    罪之諭知，自有未合。公訴人提起上訴，認原審對於背信部分量刑輕縱，且於偽
    造文書、詐欺部分應成立犯罪，為無理由；被告二人提起上訴，否認背信、偽造
    文書及詐欺犯罪，則有理由。而原判決既有可議，自應由本院予以撤銷改判，就
    前揭違反公司法部分，依法為免訴之諭知，其餘部分依法為無罪之判決。
五、至臺灣苗栗地方法院檢察署八十八年度偵字第五九五九號移送併辦詐欺、偽造文
    書部分，因本件前揭部分業經判決無罪，併辦部分即無裁判上一罪關係，自無從
    併予審究，附此說明。
據上論斷，應依刑事訴訟法第三百六十九條第一項前段、第三百六十四條、第三百零
一條第一項、第三百零二條第四款，判決如主文。
本案經檢察官郭弘佑到庭執行職務。
中      華      民      國    九十二    年      四      月     十一     日
                              臺灣高等法院刑事第十一庭
                                  審判長法  官  楊  照  男
                                        法  官  陳  炳  彰
                                        法  官  王  詠  寰
右正本證明與原本無異。
如不服本判決，應於收受送達後十日內向本院提出上訴書狀，其未敘述上訴之理由者
並得於提起上訴後十日內向本院補提理由書（均須按他造當事人之人數附繕本）。
                                        書記官  駱  麗  君
中      華      民      國    九十二    年      四      月     十一     日


司法院資訊處製作；財團法人民間司法改革基金會備份。
